【裁判字號】    95,台上,4826
【裁判日期】    950831
【裁判案由】    強盜
【裁判全文】
最高法院刑事判決            九十五年度台上字第四八二六號
    上  訴  人  甲○○
                        2段34巷2弄3號（另案在監執行中）
上列上訴人因強盜案件，不服台灣高等法院中華民國九十五年六
月六日第二審更審判決（九十四年度上更(一)字第二０號，起訴案
號：台灣宜蘭地方法院檢察署九十二年度偵字第二六五號），提
起上訴，本院判決如下：
    主  文
原判決撤銷，發回台灣高等法院。
    理  由
本件原判決認定上訴人甲○○意圖為自己不法之所有，於民國九
十一年十一月六日凌晨零時許，自宜蘭縣員山鄉○○村○○路○
段三十四巷二弄三號住處，攜帶其所有於客觀上對人之生命、身
體可構成威脅足供兇器使用之菜刀一把，騎乘牌號不詳之機車外
出，伺機作案。同日凌晨一時三十分許，上訴人行經宜蘭縣員山
鄉○○村○○路附近，以自備之鑰匙，竊取楊碧文所有之車牌號
碼Ｑ三─六０二九號自小貨車得手，供作犯案工具。旋駕駛該竊
得之自小貨車離開現場，並意圖為自己不法之所有，於同日凌晨
二時五十分許，在宜蘭縣宜蘭市○○路十四號前，見郭伊雯、黃
嬿倪二人在路旁聊天，上訴人即將自小貨車停在路旁，下車搶奪
郭伊雯背在肩上之皮包。郭伊雯及黃嬿倪二人奮力抵抗，上訴人
竟提昇為強盜犯意，從身上取出上開預藏之菜刀，對郭伊雯、黃
嬿倪脅迫稱：「若再抵抗，就要持刀砍妳們」等語，並劃傷郭伊
雯之手指及黃嬿倪之左腳，以強暴、脅迫之方法，致使郭伊雯不
能抗拒，任上訴人強將皮包（內有摩托羅拉牌Ｖ八０八八型行動
電話一支、國民身分證一張、駕駛執照一張、提款卡一張及新台
幣一萬四千一百元等物）劫走。郭伊雯旋衝至上訴人停放在路旁
自小貨車前，欲攔阻上訴人駕車離去。上訴人見狀，非但未停車
，反加速前進。郭伊雯情急，雙手抓住自小貨車之前保險桿，上
訴人猶加速前進，駛至宜蘭縣宜蘭市○○路生命線附近，始減慢
速度。郭伊雯趁機跳車後，上訴人即加速駛離。嗣經黃嬿倪央請
附近商家報警，經警循線查獲，並扣得上開菜刀一把等情。因而
撤銷第一審諭知上訴人無罪之判決，改判論處上訴人意圖為自己
不法之所有，攜帶兇器以強暴、脅迫至使不能抗拒，而取他人之
物之罪刑，固非無見。
惟按刑事訴訟法第一百五十九條第一項規定：被告以外之人於審
判外之言詞或書面陳述，除法律有規定者外，不得作為證據。從
而有罪判決書如以被告以外之人於審判外之言詞或書面陳述，資
為認定犯罪事實之基礎時，自應先說明其如何具有證據能力之理
由，始為適法。另證人於審判中，應依法定程序，到場具結陳述
，並接受被告之詰問，其陳述始得作為認定被告犯罪事實之判斷
依據，業據司法院釋字第五八二、五九二號解釋在案。又九十二
年二月六日增訂公布之刑事訴訟法施行法第七條之三規定：「中
華民國九十二年一月十四日修正通過之刑事訴訟法施行前，已繫
屬於各級法院之案件，其以後之訴訟程序，應依修正刑事訴訟法
終結之。但修正刑事訴訟法施行前已依法定程序進行之訴訟程序
，其效力不受影響」。係以程序從新為原則，故修正刑事訴訟法
施行前，已繫屬於各級法院之案件，於新法施行後，應依修正後
之程序終結之，僅修正刑事訴訟法施行前已依法踐行之訴訟程序
（包含相關證據法則之適用），基於法的安定性，其效力不受影
響而已。從而依修正後規定應踐行之訴訟程序，例如被告對證人
之對質、詰問權等事項，均應依修正後之程序為之，並就修正刑
事訴訟法施行前及施行後所合法取得，均具有證據能力之證據資
料，本於合理之心證以定其取捨，尚非謂修正刑事訴訟法施行前
已依法定程序取得證人之供述證據者，即得依刑事訴訟法施行法
第七條之三但書規定，剝奪被告依修正後程序對證人之對質、詰
問權。查本件上訴人及其選任辯護人於九十三年五月二十五日第
一審審理時，即已主張證人呂維峰、李維文二人於警詢時之證詞
並無證據能力（見第一審卷第一五四頁），嗣原審於九十五年一
月十一日行準備程序時，並依兩造之主張，將「被害人持有之摩
托羅拉牌Ｖ八０八八型行動電話是否為上訴人交付證人呂維峰出
售予呂清鎮」列為本案之主要爭點之一（見原審卷第九八頁），
而同年五月二十三日原審審理時，上訴人之選任辯護人仍堅決主
張證人呂維峰、李維文二人於警詢時之證詞均無證據能力（見原
審卷第一五七頁）。且經核上訴人為上開主張時，修正刑事訴訟
法早已施行多年，依刑事訴訟法施行法第七條之三規定，關於被
告對證人之對質、詰問權之行使，自應依修正後之規定。是原判
決援引證人呂維峰、李維文二人於警詢時之供述證據（見原判決
第十、十一頁），資為認定上訴人有本件原判決事實欄所記載犯
罪事實之基礎，雖非無所本，但原審未依修正後刑事訴訟法之規
定，傳喚呂維峰、李維文到庭，踐行法定人證之調查程序，顯已
剝奪上訴人對證人之對質、詰問權，且亦未於判決內說明呂維峰
、李維文之供述證據如何具有證據能力之理由，即遽採為認定犯
罪事實之基礎，揆之首開說明，自與證據法則有違，難認適法。
上訴人執以指摘原判決不當，尚非全無理由，應認仍有撤銷發回
更審之原因。
據上論結，應依刑事訴訟法第三百九十七條、第四百零一條，判
決如主文。
中    華    民    國  九十五  年    八    月  三十一  日
                      最高法院刑事第五庭
                          審判長法官  莊  登  照
                                法官  洪  明  輝
                                法官  黃  一  鑫
                                法官  林  秀  夫
                                法官  徐  昌  錦
      本件正本證明與原本無異
                                      書  記  官
中    華    民    國  九十五  年    九    月    六    日
                                                      v


司法院資訊處製作；財團法人民間司法改革基金會備份。
